【裁判字號】    97,訴,286
【裁判日期】    971128
【裁判案由】    拆屋還地
【裁判全文】
臺灣苗栗地方法院民事判決               97年度訴字第286號
原      告  丙○○
            乙○○
共      同
訴訟代理人  洪嘉鴻律師
複  代理人  鄭晃奇律師
被      告  甲○○
            丁○○
上列當事人間請求拆屋還地事件，本院於民國97年11月18日言詞
辯論終結，判決如下：
    主  文
被告丁○○應自坐落苗栗縣頭份鎮○○段後庄小段七九七地號土
地如附圖所示標示黃色部分面積二六二平方公尺範圍內之地上物
遷出，並將該部分土地返還原告。
被告甲○○應將坐落苗栗縣頭份鎮○○段後庄小段七九七地號土
地如附圖所示標示黃色部分面積二六二平方公尺範圍內之地上物
拆除，並將該部分土地返還原告。
本判決於原告以新臺幣壹佰玖拾伍萬捌仟元為被告供擔保後，得
假執行。
訴訟費用新臺幣伍萬玖仟貳佰壹拾貳元由被告甲○○負擔。
    事實及理由
壹、程序方面：
一、按不變更訴訟標的，而補充或更正事實上或法律上之陳述者
    ，非為訴之變更或追加；民事訴訟法第256 條定有明文。本
    件原告原起訴請求：被告甲○○、丁○○應將坐落苗栗縣頭
    份鎮○○段後庄小段797 地號土地（以下簡稱系爭土地）上
    之地上物拆除，並將該部分土地返還原告。嗣於本院會同兩
    造履勘現場並囑託苗栗縣頭份地政事務所派員會測後，原告
    於訴訟程序進行中之民國97年11月13日另具狀請求：(1)被告
    丁○○應自坐落系爭土地如附圖所示標示黃色部分面積262
    平方公尺範圍內之地上物（以下簡稱系爭建物）遷出，並將
    該部分土地返還原告；(2)被告甲○○應將坐落系爭土地如附
    圖所示標示黃色部分面積262 平方公尺範圍內之系爭建物拆
    除，並將該部分土地返還原告。原告前開所為乃屬不變更訴
    訟標的而補充或更正事實上或法律上之陳述，爰准許之，先
    予敘明。
二、被告甲○○經合法通知，未於言詞辯論期日到場，核無民事
    訴訟法第386 條各款所列情形，爰依原告之聲請，由其一造
    辯論而為判決。
貳、實體方面：
一、原告起訴主張：系爭土地為原告2 人所共有，該土地於95年
    2 月19日出租予被告甲○○，租賃期間自95年3 月1 日起至
    100 年2 月28日止；另坐落系爭土地上之系爭建物，為被告
    甲○○所興建，現由被告甲○○出租予被告丁○○實際占有
    使用中。依原告2 人與被告甲○○之租賃契約內容觀之，並
    無提及被告甲○○租賃土地之目的係為興建房屋，且系爭建
    物係無建造執照之違章建築，亦未申請門牌號碼，顯係被告
    甲○○為營業所需臨時搭建，非供長久居住之房屋，是原告
    2 人與被告甲○○之土地租賃關係，並非租地建屋之基地租
    賃契約。原告2 人前以起訴狀向被告甲○○表明終止系爭土
    地租賃契約之意思，亦經被告甲○○以存證信函向原告2 人
    表示同意終止該租賃契約，則原告2 人與被告甲○○間已生
    合意終止系爭土地租賃契約之效力，雙方之租賃關係業已消
    滅，是被告甲○○及丁○○現無任何權源占用原告所有之系
    爭土地；雖經原告請求被告自行拆除地上物返還系爭土地，
    惟未獲置理。為此，爰依民法第455 、767 條之規定，請求
    被告將占用系爭土地之地上物拆除，並將占用之土地返還原
    告等語。並聲明：如主文第1 、2 項所示；並陳明願供擔保
    ，請准宣告假執行。
二、被告甲○○則未於言詞辯論期日到場，亦未提出書狀作何聲
    明或陳述。
三、被告丁○○則以：其為善意之第三人，與被告甲○○簽有合
    法之建物租賃契約，租金並已預繳至98年1 月份；而原告與
    被告甲○○間系爭土地租賃契約第8 條係約定不得將租賃房
    、店屋權利全部或一部分轉租，並無土地不得轉租之約定，
    且該租賃契約末附記有「甲○○於租賃期限屆滿，自行拆除
    地上物... 」之內容，可見系爭建物之搭建係取得原告2 人
    之默許，其與被告甲○○均係作為餐廳使用，並無做其他用
    途，應保障其權益等語置辯。並聲明：原告之訴駁回。
四、本件系爭土地為原告2 人所共有，該土地於95年2 月19日出
    租予被告甲○○，租賃期間自95年3 月1 日起至100 年2 月
    28日止；被告甲○○向原告承租系爭土地後，即於系爭土地
    如附圖所示標示黃色部分面積262 平方公尺範圍內興建系爭
    建物，嗣被告甲○○將系爭建物出租予被告丁○○，租期自
    96年7 月1 日起至100 年2 月28日止，現系爭建物由被告丁
    ○○占有供其經營老店餐廳使用，被告丁○○並已預繳租金
    至98年1 月份。原告2 人前以起訴狀向被告甲○○表明終止
    渠等就系爭土地租賃契約之意思表示，被告甲○○亦以存證
    信函向原告2 人表示同意終止該租賃契約等情，為原告及到
    場被告丁○○所不爭執，並有原告所提土地登記謄本、系爭
    土地租賃契約書、系爭建物租賃契約書、房屋現場照片、支
    票、支票使用記錄、頭份上公園郵局第79號存證信函、苗栗
    文山郵局第245 號存證信函（詳卷第6 至28頁、第75頁）等
    件附卷可憑，並經本院勘驗現場及囑託苗栗縣頭份地政事務
    所測量屬實，製有勘驗筆錄、現場照片及複丈成果圖在卷可
    稽（詳卷第59至61頁、第75頁），而被告甲○○經受合法通
    知，既未到場爭執，復未提出書狀以供本院審酌，自堪信為
    真實。
五、按物之所有人對於無權占有或侵權占有或侵奪其所有物者，
    得請求返還之，對於妨害其所有權者得請求除去之。有妨害
    之虞者，得請求防止之，民法第767 條定有明文。本件原告
    2 人以起訴狀向被告甲○○表明終止系爭土地租賃契約之意
    思，亦經被告甲○○以存證信函向原告2 人表示同意終止該
    租賃契約，則原告2 人與被告甲○○間就系爭土地之租賃關
    係，已因合意終止而消滅，自堪認定。而被告甲○○於其與
    原告間之租賃契約終止後，其所有系爭建物有何合法占用系
    爭土地之權源，又未據主張及舉證，則原告主張被告甲○○
    無權占用系爭土地，應屬可採。另被告占用系爭土地如附圖
    所示標示黃色部分面積262 平方公尺範圍內之系爭建物既係
    基於其與被告甲○○間之租賃關係，自不足以對原告主張係
    有權占用。此外，被告丁○○就其有何占有使用系爭土地之
    正當權源，又未能另主張及舉證，則原告主張其為無權占用
    ，亦堪採信。
六、從而，原告依民法第767 條規定，請求被告甲○○應將系爭
    建物拆除，並將占用系爭土地部分返還原告，及請求被告丁
    ○○應自系爭建物遷出，並將占用之土地返還原告，自屬有
    據，應予准許，爰判決如主文第1 、2 項所示。
七、原告陳明願供擔保以代釋明聲請宣告假執行，核無不合，爰
    酌定相當擔保金額准許之。
八、本件事證已臻明確，兩造其餘攻擊防禦方法及所提證據，對
    於本件判決結果不生影響，爰不予逐一論述，附此敘明。另
    本件訴訟係因被告甲○○而起，被告丁○○為防衛其自身權
    利而應訴，核屬不得不然，爰依民事訴訟法第85條第1 項後
    段規定，命被告甲○○負擔全部訴訟費用。
九、訴訟費用負擔之依據：民事訴訟法第78條、第85條第1 項後
    段。
中    華    民    國    97    年    11    月    28    日
                  民事庭法  官  王萬金
以上正本係照原本作成。
如對本判決上訴，須於判決送達後20日內向本院提出上訴狀。
                        書記官  劉碧雯
中    華    民    國    97    年    11    月    28    日


司法院資訊處製作；財團法人民間司法改革基金會備份。
